臺灣臺南地方法院刑事判決　　　　　　100年度簡上字第153號
上　訴　人
即　被　告　湯燈輝
上列上訴人因家暴傷害案件，不服本院100年度簡字第1096號中
華民國100年5月23日刑事簡易第一審判決（檢察官聲請簡易判決
處刑案號：99年度偵字第13613號），提起上訴，本院管轄之第
二審合議庭判決如下：
    主  文
原判決撤銷。
湯燈輝傷害人之身體，處拘役肆拾日，如易科罰金，以新臺幣壹
仟元折算壹日。
    事  實
一、湯燈輝係黃國之弟弟，二人間具有家庭暴力防治法第三條
    第四款所定之家庭成員關係。其二人因金錢問題發生不睦，
    湯燈輝竟於民國九十九年八月一日十五時四十五分許，在其
    二人位於臺南市善化區北子店一四八之三號三合院形式之祖
    厝中庭前，向黃國恫稱「我要叫兄弟處理你，你若回來一
    次，就要打你一次，還要將你蓋布袋」、「今天不是你死就
    是我活，我要讓你死」等語後，立即基於傷害之犯意，徒手
    毆打黃國胸部，並拉扯黃國所穿之內衣，且導致黃國
    所戴之眼鏡掉落於地上。嗣黃國之妻嚴淑真見狀，乃將黃
    國拉進屋內。湯燈輝隨即至黃國停放車輛處，撿拾地上
    石頭，砸毀黃國所有之自小客車後擋風玻璃（此部分業經
    黃國撤回告訴，經臺灣臺南地方法院檢察署檢察官為不起
    訴處分確定），黃國坐於車內之女兒黃凡芳乃立即下車，
    並大聲喊叫「你怎麼砸我爸爸的車」，黃國聞聲出來察看
    ，湯燈輝即承接上開傷害犯意，以一連貫之動作，徒手毆打
    黃國胸部、不斷拉扯黃國之內衣及持鋤頭作勢要打黃國
    ，過程中復不斷向黃國恫稱「我要叫兄弟處理你，你若
    回來一次，就要打你一次，還要將你蓋布袋」、「今天不是
    你死就是我活，我要讓你死」等語，導致黃國摔倒在地，
    因而受有前胸紅腫疼痛挫傷及右膝疼痛摩擦傷等傷害，並造
    成黃國所著內衣破損，眼鏡亦掉落地上遭踩斷裂（此部分
    未據告訴）。
二、案經黃國訴由臺南市政府警察局善化分局報請臺灣臺南地
    方法院檢察署檢察官偵查後，聲請以簡易判決處刑。
    理  由
壹、證據能力部分：
一、證人即告訴人黃國、證人嚴淑真、黃凡芳於警詢及檢察事
    務官詢問時所為之陳述，均為被告以外之人於審判外之陳述
    ，被告湯燈輝既不同意作為證據（見本院卷第二十六頁），
    ，且無刑事訴訟法第一百五十九條之一至第一百五十九條之
    五例外規定之適用，依同法第一百五十九條第一項規定，自
    均無證據能力。
二、其餘以下所引用之供述或非供述證據，公訴人及被告於本案
    言詞辯論終結前，均未爭執其證據能力，本院審酌前開證據
    之作成或取得之狀況，並無非法或不當取證之情事，且亦無
    顯不可信之情況，並無證據力明顯過低之情形，復經本院於
    審判期日就上開證據依法進行調查、辯論，依刑事訴訟法第
    一百五十九條之五規定，均具有證據能力。
貳、實體部分：
一、訊據被告固不否認有於九十九年八月一日下午三時四十五分
    許，在臺南市善化區北子店一四八之三號房屋前，與其哥哥
    黃國發生衝突，並坦承有拉扯黃國之衣服等情（見本院
    卷第七十九頁），惟矢口否認有何前揭傷害及恐嚇之犯行，
    辯稱：伊與黃國是互毆，伊有打到他，但是傷勢沒有診斷
    證明書所寫的這麼嚴重；伊不知道黃國的眼鏡有無掉落，
    ，伊沒有拿鋤頭作勢要打黃國，伊也沒有恐嚇黃國云云
    （見本院卷第二十五頁反面、第二十六頁反面、第七十九頁
    、第八十頁反面至八十一頁）。經查：
(一)上開事實，迭經證人即告訴人黃國於本院審理中證訴：九
    十九年八月一日下午三時四十分許，伊與家人準備要回臺北
    時，被告突然出現大聲嚷嚷，並毆打伊，伊太太聽到外面有
    爭吵就馬上把伊拉進屋裡，進來後伊以為沒事了，就聽到先
    上車的女兒突然說「你怎麼砸我爸爸的車子」，伊聽到以後
    以為伊女兒出事了，就跑出去，被告看到伊急忙就衝過來；
    被告總共打伊二次，一次是在中庭，被告用拳頭強力的推、
    拉扯伊胸部，那一次伊的衣服還沒被扯破；第二次伊聽到女
    兒說「你為什麼砸我爸爸的車子」，伊就出去，被告看到伊
    出來就衝過來，那時候力道更大；衝過來後也是徒手攻擊胸
    部；伊膝蓋的傷是被告推倒伊造成的，是在被告第二次攻擊
    伊的時候跌倒的，伊的眼鏡也在那時候被踩破了；被告在攻
    擊伊時有說「你回來一次我就打一次，我要對你蓋布袋，我
    要去叫兄弟處理你…」；被告在第一次出手毆打伊之前就有
    說「…你若回來一次我就打你一次，我要叫兄弟蓋你布袋，
    我要叫兄弟處理你」、「今天不是你死就是我活」、「我要
    讓你死」等語，在毆打過程中也有繼續講；被告打伊第二次
    的時候，出來也同樣講那些話；第一次被告毆打伊的時間不
    是很長，應該差不多一、二分鐘，第二次差不多有五、六分
    鐘；第一次被告在中庭毆打伊的時候伊太太有看到；陳昭教
    沒有在現場，但是他在前庭院的果園那邊，他到底有無看到
    伊不知道；第二次發生衝突時陳昭教並無在場，在場的只有
    被告、伊、伊女兒跟伊太太；第二次被告打伊時伊有跌倒在
    地，被告有跑去拿鋤頭作勢要打伊，坦白講這個階段是伊太
    太描述的，伊不是很清楚等語明確外（見本院卷第六十三至
    六十四頁、第六十五頁、第六十六頁反面、第六十七頁反面
    至第六十九頁），並經目擊證人即告訴人黃國之妻嚴淑真
    於本院審理中結證稱：那時我們要回臺北，被告好像從外面
    回來，就在庭院一直叫囂；之後伊先生要出去拿晾在外面的
    衣服，被告就靠過來突然往伊先生打，那時伊也有出去看；
    伊出去時看到被告揮拳打伊先生前胸，伊先生有點退後，眼
    鏡就掉了，伊先生蹲下去拿他的眼鏡，被告又繼續要打伊先
    生，伊就趕緊把伊先生拉回屋裡；之後就聽到伊女兒大叫一
    聲，伊隱約聽到她說「你怎麼可以砸我爸爸的車」，伊和先
    生就趕快衝出去；被告砸完以後還在附近，伊先生出去就質
    問被告為何砸他的車，之後二人又有一次肢體衝突，被告也
    是以拳頭毆打伊先生胸部；伊先生被打之後就後退，他的眼
    鏡第一次掉的時候有點鬆掉、歪掉，第二次被告衝過來打他
    ，結果眼鏡就掉在地上，混亂之中不知被何人踩到破掉，伊
    先生沒戴眼鏡會看不清楚，那時被告拿了一個鋤頭，伊真的
    好緊張；案發當天伊有聽到被告說「今天不是你死就是我活
    」、「我要讓你死」等語，但不是很清楚究竟是毆打前或毆
    打後講的，因為那時很混亂，伊很害怕；被告第二次有去拿
    鋤頭作勢要打伊先生，被伊和陳昭教拉住；伊不清楚陳昭教
    何時到案發現場的，被告拿鋤頭時伊才發現陳昭教在那裡；
    第一次伊將先生拉到屋裡後，聽到伊女兒的喊叫聲又出去中
    間大概只隔了五分鐘等語（見本院卷第七十至七十三頁反面
    ）；及目擊證人即告訴人黃國之女黃凡芳於本院審理中結
    證稱：案發那時候伊爸媽在整理東西，伊整理好自己的東西
    後，因為很熱伊就先上車；伊坐在車內時看到後照鏡，伊小
    叔叔湯燈輝怎麼已經在後面，他就把石頭砸下去，伊就馬上
    下車說「你怎麼砸我爸爸的車」，伊就大叫；後來伊父親就
    衝出來，被告就毆打伊父親，伊母親也有一起衝出來；被告
    有打到伊父親，但打到何處伊不清楚，因為場面太混亂；伊
    父親被毆打後有倒下來，他的眼鏡被打掉，衣服是撕破的；
    被告說伊父親每回來臺南一次，他就要打一次，要叫兄弟處
    理，後來伊父親回臺南都是伊陪他回去，被告是邊打邊講這
    些話；被告還拿鋤頭要打伊父親，沒有打到；現場除了伊三
    人及被告外，陳昭教也在場等語綦詳（見本院卷第七十四頁
    反面至七十六頁）。
(二)觀之告訴人及證人嚴淑真、黃凡芳上開證詞，雖不無細節上
    之些微差異，然告訴人及上開證人對於被告如何出言恐嚇及
    毆打告訴人、毆打告訴人之部位、發生衝突之地點、被告曾
    持鋤頭作勢毆打告訴人、最後並導致告訴人所著內衣破損及
    眼鏡斷裂等重要情節之證述，互核大致相符，並無齟齬之處
    ，應認告訴人及上開證人於本院審理中之證述細節出入部分
    ，無非係因案發過程事發經過迅速、現場情形混亂、身處位
    置不同、回憶細節時難免有所錯亂，或係因時間經過後記憶
    自然淡化所致，尚無礙於其等證詞之真實性。且對照告訴人
    於九十九年八月一日前往新樓醫院就醫後，所提出之傷害診
    斷證明書，告訴人所受「前胸紅腫疼痛挫傷及右膝疼痛摩擦
    傷」等傷勢，核與告訴人、證人嚴淑真、黃凡芳所證訴之告
    訴人遭被告徒手毆打胸部，並跌倒在地之情相符；再佐以被
    告於偵查及本院準備程序中分別供承：伊當時喝醉了，不知
    道自己有沒有講恐嚇告訴人的話語、伊有打到告訴人等語（
    見偵卷一第十八頁、本院卷第二十六頁反面），亦足徵告訴
    人及上開證人之證述內容確屬有據，而可採信。
(三)雖被告於偵查及本院準備程序中均辯稱：伊沒有打告訴人的
    腳，他膝蓋受傷不是伊造成的云云（見偵卷一第三之一頁、
    本院卷第二十六頁）。然查，告訴人係因遭被告毆打而跌倒
    ，業經告訴人及證人嚴淑真、黃凡芳證述如前，則告訴人跌
    倒後膝蓋碰撞地面所受之傷害，與被告之毆打行為間即有相
    當因果關係，該部分傷害自應認為與直接毆打所致者相同，
    均係被告之毆打行為所肇致，被告辯稱告訴人膝蓋受傷部分
    與其無關，自無可採。
(四)證人陳昭教固於偵查中證稱：案發當時伊在離現場一百公尺
    的地方割草，伊是聽到爭吵聲才過去發現他們二人在打架；
    伊確實有目睹被告打告訴人等語；惟經檢察事務官質問其有
    無聽見被告說恐嚇的話語時，一再表示：伊不知道被告有無
    講恐嚇的話；伊已忘了被告有講什麼話了等語（見偵卷一第
    二十二頁）。然衡諸社會常情，一般人不想無端捲入他人間
    之刑事糾紛實不難想見；況查，證人陳昭教與本案之被告及
    告訴人均係叔姪關係，則其或因不想捲入本案當中，或因不
    願與任何一方造成失和，因此選擇供出部分情節，並隱瞞部
    分情節，而為上開陳述，自非無可能。是自難僅因證人陳昭
    教於偵查中證述確有目睹被告打告訴人，卻表示「不知道」
    、「忘了」被告有無講恐嚇的話，而與告訴人及證人嚴淑真
    、黃凡芳前揭所證述之被告於毆打告訴人過程當中曾不斷出
    言恐詞告訴人乙情有所出入，即認為告訴人及證人嚴淑真、
    黃凡芳此部分證詞不足憑採。
(五)此外，並有告訴人案發當日所著內衣破損及眼鏡斷裂之照片
    各一張、新樓醫院傷害診斷證明書一紙、麻豆新樓醫院檢送
    之急診創傷病歷一份在卷可資佐證（見偵卷一第四十四頁、
    警卷第五頁、本院卷第二十九至三十三頁），綜上，被告所
    辯，無非事後卸責之詞，難以採信，本件事證明確，被告前
    揭傷害及恐嚇犯行，均堪認定，應予依法論科。
二、按家庭暴力者，謂家庭成員間實施身體或精神上不法侵害之
    行為；家庭暴力罪係指家庭成員間故意實施家庭暴力行為而
    成立其他法律所規定之犯罪，家庭暴力防治法第二條第一款
    、第二款定有明文。本件告訴人與被告為兄弟關係乙情，有
    其二人之戶籍資料查詢結果在卷可稽（見原審卷第八至九頁
    ），為家庭暴力防治法第三條第四款所定之家庭成員，是核
    被告所為，係犯刑法第二百七十七條第一項之傷害罪，且該
    等犯行同時亦屬於家庭成員間實施不法侵害之行為，該當家
    庭暴力防治法第二條第二款之家庭暴力罪。被告於密接之時
    地，先出言恐嚇告訴人，旋出手毆打告訴人實施傷害行為，
    恐嚇之危險行為為傷害之實害行為所吸收，應不另論罪。又
    被告基於同一傷害之犯意，於密切接近之時間及地點，接續
    毆打告訴人成傷，係以一行為侵害同一法益，為接續犯。原
    審以被告罪證明確，依刑事訴訟法第四百四十九條第一項前
    段、第三項、第四百五十四條第二項，刑法第二百七十七條
    第一項、第四十一條第一項前段，刑法施行法第一條之一規
    定，逕以簡易判決量處被告拘役四十日，及諭知易科罰金之
    折算標準，固非無見。惟查，被告於九十九年八月一日下午
    三時四十五分許，在其位於臺南市善化區北子店一四八之三
    號三合院形式之祖厝中庭前毆打並恐嚇告訴人後，於相距不
    到五分鐘之時間，又另承上開犯意，接續在上址告訴人停放
    車輛處，毆打並出言及持鋤頭恐嚇告訴人，應成立接續犯，
    原審漏未審酌及此，即有未合。被告上訴意旨仍執陳詞否認
    犯罪，固無可取，然原審判決既有前揭可議之處，即屬無可
    維持，自應由本院予以撤銷改判。爰審酌被告為告訴人之胞
    弟，僅因金錢細故即憤而出手毆打告訴人成傷，所為實無足
    取，且犯後猶不知自我反省，仍一再飾詞卸責否認犯行，復
    未取得告訴人之原諒，殊為不該，兼衡及告訴人所受傷勢，
    暨被告之素行、智識程度、家庭經濟狀況等一切情狀，量處
    如主文所示之刑，並諭知易科罰金之折算標準，以示懲儆。
    末查，被告犯本罪所用之鋤頭一支，尚無證據證明係屬被告
    所有，故不予宣告沒收，附此敘明。
據上論斷，依刑事訴訟法第四百五十五條之一第一項、第三項、
第三百六十九條第一項前段、第三百六十四條、第二百九十九條
第一項前段，刑法第二百七十七條第一項、第四十一條第一項前
段，刑法施行法第一條之一，判決如主文。
本案經檢察官錢鴻明到庭執行職務。
中    華    民    國   100    年    10    月    27    日
                  刑事第十四庭  審判長法  官  陳金虎
                                      法  官  周紹武
                                      法  官  孫淑玉
以上正本證明與原本無異。
本件不得上訴。
                                      書記官  方秀貞
中    華    民    國   100    年    10    月    27    日
附錄本案論罪科刑法條：
中華民國刑法第277條
（普通傷害罪）
傷害人之身體或健康者，處 3 年以下有期徒刑、拘役或 1 千元
以下罰金。
犯前項之罪因而致人於死者，處無期徒刑或 7 年以上有期徒刑
；致重傷者，處 3 年以上 10 年以下有期徒刑。